臺灣新竹地方法院民事簡易判決　　　　 94年度竹簡字第922號
原　　　告　新竹國際商業銀行股份有限公司
法定代理人　丙○○
訴訟代理人　甲○○
被　　　告　乙○○
上列當事人間請求返還消費借貸款事件，本院於民國94年9月30
日辯論終結，判決如下：
    主  文
被告應給付原告新台幣貳拾壹萬壹仟肆佰捌拾柒元，及其中新台
幣貳拾萬元部分自民國九十四年五月二十五日起至清償日止，按
年息百分之十九點八九二五計算之利息，並自民國九十四年五月
二十五日起至清償日止，逾期二個月內者，按上開利率百分之十
，超過二個月者，按上開利率百分之二十計算之違約金。
原告其餘之訴駁回。
訴訟費用由被告負擔。
本判決第一項得假執行。
    事實及理由
一、事實摘要：
（一）原告主張：被告於民國（下同）93年12月間向原告申請信
      用卡，與原告訂立信用卡申請書及約定條款，依約定被告
      得於原告之特約商店記帳消費，但應依原告寄發之信用卡
      交易明細暨繳款通知書所定之方式及繳款期限前繳款，並
      得選擇循環信用方式彈性付款，每月最低付款額為信用額
      度內消費（含預借現金）金額百分之2（不得低於新台幣
      1000元），再加上超過信用額度之消費（含預借現金）金
      額，以及循環信用貸款利息、遲延利息與其他手續費等。
      循環信用貸款利息則自各筆帳款入帳日起，以日息萬分之
      5.45計算至完全付清之日止。倘被告有遲延繳款或其他違
      約情事，原告得停止其循環信用，被告即喪失期限利益，
      應一次全數清償；且如逾期未付，亦應自各筆帳款入帳日
      起，按日息萬分之5.45（即年息百分之19.8925）計算遲
      延利息，並依逾期未繳清金額按月另行計付違約金，即依
      照下列標準收取（兩造契約第15條約定）：逾期未繳清金
      額1,000以下者，不收取；逾期未繳清金額1,001~10,000
      元者，收取100元；逾期未繳清金額10,001~30,000元者，
      收取200元；逾期未繳清金額30,001~60,000元者，收取
      350 元；逾期未繳清金額60,001~90,000元者，收取500元
      ；逾期未繳清金額90,001以上者，收取800元；又未能於
      規定期限內付清每月最低付款額，被告亦喪失期限利益，
      並就其全部應付帳款一次全數付清。詎被告持用該卡申請
      預借現金200,000元以代償對他銀行積欠之款項，然並未
      依約繳付每月最低付款額，至94年5月24日止，尚欠預借
      現金、消費款總額20,000元，逾期（循環）利息（含違約
      金）6,143元、手續費7,216元等，合計213,359元之帳款
      未予繳納，依前述已喪失期限之利益，應一次繳清，然屢
      經催討仍不獲清償，爰依信用卡消費借貸及前開契約相關
      規定起訴請求被告給付等情。
（二）被告經合法通知，未於言詞辯論期日到場，亦未提出書狀
      作何聲明或陳述。
二、程序部分：
（一）按當事人得以合意定第一審管轄法院，民事訴訟法第二十
      四條第一項前段定有明文；查本件依據兩造簽訂之信用卡
      約定條款第二十五條約定，有關被告因信用卡契約致涉訟
      者，雙方合意以本院為第一審管轄法院，有該信用卡約定
      條款一份在卷可按，是本件被告之住所雖非在本院轄區，
      惟基於上開說明，本院對本件訴訟自有管轄權，合先敘明
      。
（二）被告經合法通知，未於言詞辯論期日到場，核無民事訴訟
      法第三百八十六條各款所列情形，爰依原告之聲請，准由
      其一造辯論而為判決。
三、實體部分：
（一）原告主張被告有向原告申請信用卡，並持用該卡預借現金
      200,000元以代償對他銀行積欠之債務，然並未依約繳付
      每月最低付款額，至94年5月24日止，尚欠預借現金200,
      000元、手續費7,216元之事實部分，業據其提出與其所述
      相符之信用卡申請書及信用卡約定條款、信用卡帳單明細
      及信用卡應收帳款明細表、被告戶籍謄本各一份等為證，
      而被告未到場爭執，亦未提出任何有利於己之聲明、陳述
      或證據，以供本院審酌，參諸原告上開提出之證據，自堪
      信原告之此部分主張為真實。
（二）惟按約定之違約金過高者，法院得減至相當之數額，民法
      第二百五十二條定有明文；查前開信用卡約定條款第十五
      條固約定被告遲誤或未繳最低應繳金額，則原告得就逾期
      未繳清金額部分按月另行計付違約金，亦即逾期未繳清金
      額為1,001~10,000元者，每月收取100元；逾期未繳清金
      額10,001~30,000元者，每月收取200元；逾期未繳清金額
      30,001~60,000元者，每月收取350元；逾期未繳清金額60
      ,001~90,000 元者，每月收取500元；逾期未繳清金額90,
      001元以上者，每月收取800元云云；惟查依據原告所制定
      之信用卡約定條款定型化契約，其中就循環信用利息，係
      約定按年息百分之19.8925計算，已幾近法定之最高利率
      ，則一旦契約相對人有遲延繳納情事，不僅要支付上開高
      額之遲延利息，另尚須按月支付高額之違約金（此諸如積
      欠之消費款、預借現金如為上開約定之要收取違約金之第
      一項標準上限10,000元，其每年按約定支付之利息為1,98
      9元，每月應付之利息為166元，但每月之違約金則為100
      元，已逾約定利率之百分之60；而如僅積欠1,001元，則
      每月繳納之違約金較諸循環利息還多，甚至1年繳納之違
      約金已超過本金）；而以本件觀之，被告積欠之本金為
      200,000元，依前開約定，被告應每月繳納800元違約金，
      而如按約定之循環利息計算，每年之循環利息為39,785元
      ，每月之利息為3,315元，而每月違約金800元，即每月應
      給付按約定遲延利息逾百分之24計算之違約金，且要繳納
      至完全清償止，此與一般信用卡發卡機構，或因已收取高
      額之循環利息，即不再收取違約金，或就信用卡消費（含
      預借現金）僅收取一定期間之違約金，或係約定於遲延6
      個月以內者，按約定利率百分之10，超過6個月者則按約
      定利率百分之20計算之違約金；則相互比較結果，上開違
      約金之約定顯屬過高，本院認應核減至自逾期之日起，於
      6 個月內者，按約定利率百分之10，超過6個月者則按約
      定利率百分之20計算之違約金。次查被告於向原告為預借
      現金200,000元代償積欠他銀行之款項後，均未為任何清
      償，原告並已分別於94年2月24日、94年3月24日、94年4
      月24日、94年5月24日各收取800元之違約金，而此部分逾
      期4個月期間，參諸前述，即應按約定利率百分之10計算
      ，亦即僅能按月收取332元之違約金（元以下四捨五入）
      ，再加上逾期之循環利息2,943元，合計即為4,271元（2,
      943+332x4=4,271），原告此部分主張之金額合計為6,143
      元，就超過4,271元部分，即屬無據，應予駁回。
（三）從而，原告基於信用卡消費借貸法律關係請求被告給付
      211,487元（200,000+4,271+7,216=211,487）及其中200,
      000元部分自94年5月25日起至清償日止，按年息百分之
      19.8925（即日息萬分之5.45）計算之利息，暨自94 年5
      月25日起至清償日止，逾期2個月內者（因之前已計算逾
      期4個月期間之違約金），按上開利率百分之10，超過2個
      月，按上開利率百分之20計算之違約金範圍部分，即屬有
      理由，應予准許，至逾上開範圍部分，則屬無據，應予駁
      回。
四、本件就主文第一項部分係依民事訴訟法第四百二十七條第一
    項適用簡易訴訟程序所為被告敗訴之判決，爰依職權宣告假
    執行。
五、據上論結：本件原告之訴為一部有理由，一部無理由，依民
    事訴訟法第四百三十六條第二項、第三百八十五條第一項前
    段、第七十九條、第三百八十九條第一項第三款，判決如主
    文。
中　　華　　民　　國　　94　　年    10    月    14    日
                  新竹簡易庭　　法　官  李承訓
以上正本係照原本作成。
如對本判決上訴，須於判決送達後20日內向本院提出上訴狀。
中　　華　　民　　國　　94　　年　　10　　月　　14　　日
                                書記官　吳玉蘭
